最高法院刑事判決　　　　　　　　　　　　　　　　　八十七年度台非字第四二號
　　上訴人　最高法院檢察署檢察總長
　　被　告　甲○○
右上訴人因被告違反麻醉藥品管理條例等罪案件，對於台灣高等法院中華民國八十六
年十一月二十日第二審確定判決（八十六年度上訴字第三六○○號，起訴案號：台灣
士林地方法院檢察署八十五年度偵字第八一三一號）關於非法吸用化學合成麻醉藥品
部分，認為違法，提起非常上訴，本院判決如左：
    主  文
原判決關於甲○○非法吸用化學合成麻醉藥品違背法令部分撤銷。
    理  由
非常上訴理由稱：「按未受請求之事項予以判決者，其判決當然為違背法令，刑事訴
訟法第三百七十九條第十二款定有明文。所謂未受請求之事項予以判決，係指對於未
經起訴或未上訴之事項，予以判決而言。又上訴於判決前得撤回之，同法第三百五十
四條亦有規定。本件被告被起訴違反麻醉藥品管理條例第十三條之一第二項第四款非
法吸用麻醉藥品部分，經第一審為科刑之判決。被告不服提起上訴，在第二審審理中
，於八十六年八月二十八日具狀撤回上訴，有撤回上訴聲請書附卷可稽（見二審卷第
二十二頁）。此部分既已撤回上訴，即屬未上訴之事項，法院無庸為任何裁判。乃原
判決就此部分，以被告於同年九月八日死亡，而為不受理之判決，自有適用法則不當
之違法。案經確定，爰依刑事訴訟法第四百四十一條、第四百四十三條提起非常上訴
」等語。
本院按未受請求之事項予以判決者，其判決當然為違背法令，刑事訴訟法第三百七十
九條第十二款定有明文。又所指未受請求之事項予以判決，包括對於未經提起上訴之
事項，予以判決之情形在內。查本件被告甲○○被訴非法吸用化學合成麻醉藥品部分
，經第一審判決依麻醉藥品管理條例第十三條之一第二項第四款論處罪刑後，被告不
服，提起第二審上訴，旋於民國八十六年八月二十八日第二審法院審理中具狀撤回該
部分之上訴，有撤回上訴聲請書在原審卷第二一頁可稽。該部分既已撤回上訴，即屬
未經上訴之事項，法院自毋庸裁判。乃原判決不察，仍以被告於八十六年九月八日死
亡，就該部分撤銷第一審判決，改判公訴不受理，揆諸前開說明，自屬違背法令，案
經確定，非常上訴意旨執以指摘，洵有理由。惟原判決關於被告非法吸用化學合成麻
醉藥品部分，所為公訴不受理判決，尚非不利於被告，應僅將其違背法令部分撤銷，
以資糾正。
據上論結，應依刑事訴訟法第四百四十七條第一項第一款前段，判決如主文。
中      華      民      國    八十七    年      二      月    二十七    日
                              最高法院刑事第二庭
                                  審判長法官  施  文  仁
                                        法官  陳  炳  煌
                                        法官  張  淳  淙
                                        法官  洪  文  章
                                        法官  林  錦  芳
      右正本證明與原本無異
                                              書  記  官
中      華      民      國    八十七    年      三      月      六      日
